臺灣高雄地方法院刑事判決　　　　　　　 94年度訴字第323號
公　訴　人　臺灣高雄地方法院檢察署檢察官
被　　　告　甲○○　男　24歲.
選任辯護人　黃偉欽　律師
右列被告因違反槍砲彈藥刀械管制條例案件，檢察官提起公訴（
93年度偵字第14364 號），本院判決如左：
    主  文
甲○○未經許可，持有其他可發射子彈具有殺傷力之改造手槍，
處有期徒刑壹年，併科罰金新臺幣貳萬元，罰金如易服勞役，以
新臺幣玖佰元即銀元參佰元折算壹日，緩刑參年。扣案仿「SIG
SAUER 」廠半自動手槍改造之金屬玩具手槍壹枝（含彈匣壹個，
槍枝管制編號：0000000000）沒收。
    事  實
一、甲○○於民國（下同）93年7 月10日中午12時許，在高雄市
    前鎮區○○街274 巷46號地下室內，見不詳姓名年籍之人遺
    失之可擊發適用子彈、具殺傷力之改造玩具手槍一枝（含彈
    匣1 個，係仿 SIG SAUER廠半自動手槍製造之金屬玩具手槍
    更換土造金屬槍管改造而成之改造手槍，槍枝管制編號0000
    000000），明知未經中央主管機關許可，不得持有槍砲彈藥
    刀械管制條例管制之違禁物，竟意圖為自己不法之所有，基
    於侵占遺失物之故意將之侵占入己而持有之，並將上開具殺
    傷力之改造玩具手槍置於其位於高雄市○鎮區○○街54號住
    處之房間抽屜。嗣經友人告誡，欲將上開具殺傷力之改造手
    槍攜至愛河丟棄，遂於同年7 月16日凌晨，將之置於其車號
    EVW -332號輕型機車置物箱內，騎乘上開輕機車搭載不知情
    之郭昱嘉前往愛河。同日凌晨2 時許，行經高雄市○○區○
    ○路與英祥街口時，為警盤查當場查獲，並扣得上開具殺傷
    力之改造玩具手槍1 枝（含彈匣1 個）。
二、案經高雄市政府警察局苓雅分局移送台灣高雄地方法院檢察
    署檢官偵查起訴。
    理  由
壹、證據能力部分：
一、內政部警政署刑事警察局93年8 月9 日刑鑑字第0930153700
    號槍彈鑑定書於性質上本係被告以外之人，即刑事警察局人
    員於本件審判外所為之書面陳述，因該檢驗報告非審判長、
    受命法官或檢察官依刑事訴訟法第198 條規定囑託該局所為
    之鑑定，而係由移送機關將本件移送檢察官偵查前自行送請
    刑事警察局所為之鑑定，故不屬於同法第206 條規定由鑑定
    人所出具之鑑定報告，依刑事訴訟法第159 條第1 項規定，
    該紙鑑定書乃屬於傳聞證據；又因該鑑定書並非經常處於可
    受公開檢查（Public Inspection)狀態下所作成之文書，且
    係由刑事警察局針對具體個案為之，更重要者，該份鑑定書
    乃本件刑事案件中由司法警察官員所制作，與刑事訴訟法第
    159 條之4 第1 款由公務員職務上所製作之證明文書規定有
    間（該條款立法理由參照），亦非刑事訴訟法第159 條之4
    第1 款所謂得成為傳聞例外之公務文書（王兆鵬、陳運財等
    著【傳聞法則理論與實踐】前揭書第220 頁參照），惟檢察
    官、被告及辯護人於本院行準備程序及審理時對於該份鑑定
    書均同意作為證據使用，本院審酌該份鑑定書係依專業之方
    法進行鑑驗，其作成之情況並無不適當之情形，故該份鑑定
    書依刑事訴訟法第159 條之5 之規定，乃因檢察官及被告之
    同意，復因無任何不適當作為證據之情形，而有證據能力。
二、按被告以外之人於審判外之陳述，雖不符合刑事訴訟法第15
    9 條之1 至第159 條之4 之規定，而經當事人於審判程序同
    意作為證據，法院審酌該言詞陳述或書面陳述作成時之情況
    ，認為適當者，亦得為證據。又當事人、代理人或辯護人於
    法院調查證據時，知有第159 條第1 項不得為證據之情形，
    而未於言詞辯論終結前聲明異議者，視為有前項之同意，刑
    事訴訟法第159 條之5 定有明文。證人郭昱嘉於警詢中之陳
    述係被告以外之人於審判外之陳述，屬於傳聞證據，且不合
    於刑事訴訟法第159 條之1 至之4 所示情形，然公訴人、被
    告、辯護人於本院調查證據時，知有第159 條第1 項不得為
    證據之情形，而未於言詞辯論終結前聲明異議，視為有同意
    做為證據，且本院審酌上開陳述係員警依法詢問後忠實記錄
    ，其作成之形式，並無瑕疵、與待證事實具有關聯性等情況
    ，認為適當，應認有證據能力。
貳、實體部分：
一、訊據被告甲○○自警詢、偵查至本院審理中均對於前揭事實
    坦承不諱，核與證人郭昱嘉於警詢中之陳述相符。而被告為
    警查獲之時所持有之槍枝（管制編號：0000000000），經送
    內政部警政署刑事警察局鑑定，結果認係仿SIG SAUER 廠半
    自動手槍製造之金屬玩具手槍更換土造金屬槍管改造而成之
    改造手槍，機械性能良好，可擊發適用之子彈，具殺傷力之
    事實，亦有內政部警政署刑事警察局93年8 月9 日刑鑑字第
    0930153700號槍彈鑑定書可憑。又扣案槍枝係違禁物，依法
    不得未經許可而持有之，一般持有之人當妥善保管以免非法
    持有槍枝之犯行遭發覺，不會任意丟棄或隨意置放他處，是
    被告拾得該槍枝之時，當對此有所認識，然其卻將之侵占入
    己，是其主觀上有侵占遺失物之故意甚明，綜上，本件事證
    明確，被告之犯行堪予認定。
二、被告行為後，槍砲彈藥刀械管制條例業於94年1月26 日修正
    公布，而將原條例第11條第4項規定予以刪除，並修正第8條
    之規定，於第8 條第4 項中明定未經許可，持有、寄藏或意
    圖販賣而陳列該條第1 項所列槍枝者，處3 年以上10年以下
    有期徒刑，併科新臺幣700 萬元以下罰金。是經比較新舊條
    例之規定，修正後第8 條第4 項之持有改造槍枝罪之刑度顯
    較舊法第11條第4 項為重，依刑法第2 條第1 項但書之規定
    ，應適用較有利於被告之舊法即94年1 月26日修正前之槍砲
    彈藥刀械管制條例第11條第4 項之規定處斷。核被告非法持
    有屬於94年1 月26日修正前槍砲彈藥刀械管制條例第4 條第
    1 項第1 款所列管具有殺傷力之改造手槍之所為，係犯94年
    1 月26日修正前之槍砲彈藥刀械管制條例第11條第4 項之未
    經許可持有其他可發射子彈具有殺傷力之改造手槍罪。又其
    拾得他人遺失之物而侵占入己之所為，係犯刑法第337 條之
    侵占遺失物罪。被告所犯前開2 罪，具有方法、目的之關係
    ，為牽連犯，應依刑法第55條之規定，從一重依94年1 月26
    日修正前之槍砲彈藥刀械管制條例第11條第4 項之未經許可
    持有其他可發射子彈具有殺傷力之改造手槍罪處斷。爰審酌
    被告非法持有改造手槍之犯行無形中危及社會治安，惟念其
    於偵訊及本院審理時均坦承犯行，犯罪後態度良好，且未持
    扣案之槍枝實施犯罪，足認其有悔悟之意等一切情狀，量處
    如主文所示之刑，並就併科罰金部分諭知易服勞役之折算標
    準，以示警懲。末查：被告前未曾受有期徒刑以上刑之宣告
    ，因一時失慮，偶罹刑典，事後已坦承犯行，深具悔意，經
    此刑之宣告後，應知警惕而無再犯之虞，本院因認暫不執行
    其刑為當，予以宣告緩刑3 年，用啟自新。
三、檢察官雖未就被告侵占遺失物之犯行提起公訴，然此部分事
    實與起訴部分有牽連犯上之裁判上一罪關係，本院自得併予
    審理，附予敘明。
四、扣案仿「SIG SAUER 」廠半自動手槍改造之金屬玩具手槍1
    枝（含彈匣壹個，槍枝管制編號：0000000000）係違禁物，
    爰依刑法第38條第1 項第1 款之規定宣告沒收。
據上論斷，應依刑事訴訟法第299條第1項前段，修正前槍砲彈藥
刀械管制條例第11條第4 項，刑法第2 條第1 項但書、第11條前
段、第337 條、第55條、第42條第2 項、第74條第1 款、第38條
第1 項第1 款，罰金罰鍰提高標準條例第2 條，現行法規所定貨
幣單位折算新台幣條例第2 條，判決如主文。
本案經檢察官乙○○到庭執行職務。
中　　華　　民　　國　　94　　年　　6 　　月　　16　　日
                  刑事第七庭     審判長   法   官 孫啟強
                                          法   官 張茹棻
                                          法   官 卓立婷
以上正本證明與原本無異。
如不服本判決，應於判決送達後10日內，向本院提出上訴狀。
中　　華　　民　　國　　94　　年　　6 　　月　　16　　日
                                           書記官 李春慧
附錄本件論罪法條全文：
中華民國刑法第337條
(侵占遺失物罪)
意圖為自己或第三人不法之所有，而侵占遺失物、漂流物或其他
離本人所持有之物者，處500 元以下罰金。
修正前槍砲彈藥刀械管制條例第11條
未經許可，製造、販賣或運輸第4 條第1 項第1 款所稱其他可發
射金屬或子彈具有殺傷力之各式槍砲者，處5 年以上有期徒刑，
併科新臺幣1000萬元以下罰金。
未經許可，轉讓、出租或出借前項所列槍砲者，處3 年以上10年
以下有期徒刑，併科新臺幣7百萬元以下罰金。
意圖供自己或他人犯罪之用，而犯前2項之罪者，處無期徒刑或7
年以上有期徒刑，併科新臺幣1 千萬元以下罰金。
未經許可，持有、寄藏或意圖販賣而陳列第1 項所列槍砲者，處
1 年以上7 年以下有期徒刑，併科新臺幣700萬元以下罰金。第1
項至第3 項之未遂犯罰之。
